【裁判字號】    94,再,85
【裁判日期】    950714
【裁判案由】    地價稅
【裁判全文】
臺北高等行政法院判決
                                        94年度再字第85號
再審原告    甲○○
            乙○○
再審被告    新竹縣稅捐稽徵處
代 表 人    丙○○處長）住.
                          送達.
上列當事人間因地價稅事件，再審原告對最高行政法院中華民國
94年8 月11日94年度判字第1230號判決，提起再審之訴，本院判
決如下：
    主  文
再審原告之訴駁回。
再審訴訟費用由再審原告負擔。
    事  實
一、事實概要：緣再審原告等因不服再審被告核定渠等共同繼承
    蘇木榮所遺如附表一所示9 筆土地87年度地價稅新臺幣（下
    同）53,096元，附表一及附表二共23筆土地89年度地價稅57
    1,348 元，申請復查未獲變更，提起訴願亦遭駁回，遂向本
    院提起行政訴訟。經本院審理後，於92年4 月16日以90年度
    訴字第5944號、91年度訴字第4739號及91年度訴字第4740號
    判決駁回，再審原告不服，提起上訴，經最高行政法院以94
    年8 月11日94年度判字第1230號判決駁回上訴而告確定。再
    審原告仍不服，主張具有行政訴訟法第273 條第1 項第11款
    之再審事由，而對最高行政法院94年度判字第1230號判決提
    起本件再審之訴。
二、兩造聲明：
  (一)再審原告聲明：1.原確定判決廢棄。
                  2.訴願決定及原處分均撤銷。
  (二)再審被告聲明：駁回再審原告之訴。
三、兩造之爭點：
  (一)再審原告主張之理由：
    再審被告於確定判決後，自認原處分（繳款書）有關納稅義
    務人之記載違反法律規定，經依法變更繳款書之納稅義務人
    為林柏村、蘇詵詵、蘇灼灼等12人，又本件於復查申請時，
    再審被告已知悉再審原告甲○○、乙○○及蘇繼宗3 人，而
    於復查決定填發之繳款書，納稅義務人欄並未載明再審原告
    等3 人之姓名，又原確定判決稱在處分書中載明「納稅義務
    人為被繼承人○○○之繼承人（已知姓名者）等人」，於法
    並無不合，顯與復查決定填發之繳款書僅載明再審原告甲○
    ○1 人不符，理由自相矛盾。再審被告有關繳款書納稅義務
    人之記載，既經變更為林柏村等12人，即有行政訴訟法273
    條第1 項第11款規定之情形，原確定判決自應廢棄。
  (二)再審被告主張之理由：
    1.查蘇木榮所遺系爭土地，因繼承人尚未辦竣繼承登記，故
      仍屬再審原告及蘇木榮之其餘繼承人所公同共有，本件地
      價稅雖發生在被繼承人蘇木榮死亡後，惟仍屬被繼承人之
      債務，再審被告依民法第1151條、第1153條第1 項及稅捐
      稽徵法第12條之規定，認繼承人對系爭稅款負連帶責任，
      並無違誤。又繼承人辦理繼承登記乃是其公法上義務之履
      行，繼承人違反此項義務，致使主管機關無從確定全體繼
      承人，自屬可歸責於繼承人之事由，則稅捐稽徵機關在此
      情況下，就「實質上向全體繼承人所為之稅捐核課確認性
      處分」，憑已掌握之有限繼承人資料，而在處分書中載明
      「納稅義務人為被繼承人○○○之繼承人（已知繼承人姓
      名）等人」，於法並無不合，且原處分之處分相對人亦應
      解為繼承人全體，而非已知之特定繼承人。故再審被告以
      「蘇木榮之繼承人甲○○等」全體公同共有人為發單對象
      ，並對其中之1 人甲○○送達繳款書，並無不當。
    2.本件業經最高行政法院判決駁回上訴而告確定，故87年地
      價稅53,096元及89年地價稅571,348 元即為確定案件，則
      再審被告依稅捐稽徵法第38條第3 項規定，以「蘇木榮之
      繼承人甲○○等」全體公同共有人為納稅義務人，並依財
      政部92年9 月10日台財稅字第0920453854號函規定就已查
      得部分之納稅義務人姓名逐一列舉附表，填發補繳稅款繳
      納通知書，並無違誤，亦無變更繳款書之納稅義務人記載
      之情事。
    3.本件業經鈞院原審及最高行政法院判決詳予論駁在案，並
      無再審原告所稱有行政訴訟法第273 條第1 項第11款之情
      形，再審原告仍執前詞再事淆責，要難符合再審之理由。
    理  由
一、按再審之訴顯無再審理由者，得不經言詞辯論，以判決駁回
    之，行政訴訟法第278 條第2 項定有明文。次按「有左列各
    款情形之一者，得以再審之訴對於確定終局判決聲明不服。
    但當事人已依上訴主張其事由或知其事由而不為主張者，不
    在此限：一、…十一、為判決基礎之民事或刑事判決及其他
    裁判或行政處分，依其後之確定裁判或行政處分已變更者。
    …」，同法第273 條第1 項第11款亦有明文。此所謂為判決
    基礎之行政處分，依其後行政處分已變更者，係指該行政處
    分經前訴訟援為判決基礎，而於判決後為另一行政處分變更
    其實質內容者而言。又「當事人依民事訴訟法第492 條規定
    提起再審之訴，以主張同條項各款規定之情形即為合法。至
    其情形是否果屬實在，則為其訴有無理由之問題，除其再審
    之訴尚欠缺其他合法要件外，即應依判決程序調查裁判。又
    再審之訴是否合於同條第一項但書之規定，亦屬於其訴有無
    理由之問題」，最高法院48年台抗字第157 號判例可資參照
    。
二、本件再審原告提起再審之訴，主張原確定判決作成後，再審
    被告另作成之地價稅額繳款書上納稅義務人已變更為林柏村
    等12人，自有行政訴訟法第273 條第1 項第11款「為判決基
    礎之行政處分，依其後之行政處分已變更者」之再審事由。
    惟按「經依復查、訴願或行政訴訟程序終結決定或判決，應
    補繳稅款者，稅捐稽徵機關應於復查決定，或接到訴願決定
    書，或行政法院判決書正本後十日內，填發補繳稅款繳納通
    知書，通知納稅義務人繳納，並自該項補繳稅款原應繳納期
    間屆滿之次日起，至填發補繳稅款繳納通知書之日止，按補
    繳稅額，依原應繳納稅款期間屆滿之日郵政儲金匯業局之一
    年期定期存款利率，按日加計利息，一併徵收」，為稅捐稽
    徵法第38條第3 項所明定。本件原確定判決之訴訟標的即再
    審被告對附表一所示9 筆土地核課87年度地價稅、對附表一
    、二共23筆土地核課89年度地價稅之行政處分之違法性，既
    經原確定判決駁回原告之訴而確認系爭處分之合法性，再審
    被告依訴訟之結果並以其於訴訟後所能掌握之被繼承人為納
    稅義務人，依前揭稅捐稽徵法之規定填發稅額繳款書，並非
    變更原行政處分。再者，系爭行政處分之違法性乃原確定判
    決之訴訟標的，而非原確定判決之判決基礎，縱有何變更，
    亦非屬行政訴訟法第273 條第1 項第11款之再審事由。
三、綜上所述，再審原告提起本件再審之訴，依其起訴之事實，
    顯無理由，爰不經言詞辯論逕以判決駁回之。
據上論結，本件再審原告之訴顯無理由，依行政訴訟法第278 條
第2 項、第98條第3 項前段，判決如主文。
中    華    民    國    95    年     7    月   14     日
                         第七庭審判長法  官  黃  本  仁
                                     法  官  林  玫  君
                                     法  官  李  玉  卿
上為正本係照原本作成。
如不服本判決，應於送達後20日內，向本院提出上訴狀並表明上
訴理由，如於本判決宣示後送達前提起上訴者，應於判決送達後
20日內補提上訴理由書（須按他造人數附繕本）。
中    華    民    國    95    年     7    月   14     日
                                     書記官  楊  怡  芳


司法院資訊處製作；財團法人民間司法改革基金會備份。
